【裁判字號】    87,上,654
【裁判日期】    900605
【裁判案由】    給付買賣價金
【裁判全文】
臺灣高等法院臺中分院民事判決  八十七年度上字第六五四號
      上  訴  人    通益國際有限公司
      法定代理人    乙○○
      訴訟代理人    丙○○
      被上訴人      甲○○○○.
右當事人間給付買賣價金事件，上訴人對於中華民國八十七年八月二十日臺灣彰化地
方法院八十七年度訴字第二四○號第一審判決提起上訴，本院判決如左：
      主      文
原判決駁回上訴人後開第二項本息部分，及該部分假執行之聲請，暨訴訟費用之裁判
，均廢棄。
右廢棄部分，被上訴人應給付上訴人新台幣拾伍萬壹仟陸佰零陸元，及自民國八十七
年三月二十五日起至清償日止，按年息百分之五計算之利息。
其餘上訴駁回。
第一、二審訴訟費用由被上訴人負擔七分之一，餘由上訴人負擔。
      事實及理由
一、本件上訴人主張：被上訴人於民國（以下同）八十五年一月間以新台幣（以下同
    ）七百十九萬五千四百元，向訴外人緯山農牧股份有限公司（以下稱緯山公司）
    購買緯山經濟型「四層乘四排三百六十八呎」自動蛋雞籠設備一棟（以下稱三六
    八呎雞籠設備），另再以八十六萬一千一百元，增購「四層乘四排五十六呎」自
    動蛋雞籠設備一棟（以下稱五六呎雞籠設備），亦即被上訴人以八百零五萬六千
    五百元，向緯山公司購買「四層乘四排四二四呎」自動蛋雞籠設備。緯山公司已
    於八十五年十月間，交貨完畢，被上訴人僅給付緯山公司六百八十六萬元，尚積
    欠貨款一百十九萬六千五百元、加值營業稅三十六萬四千八百元、維修費及增加
    輸送總帶費四十六萬四千五百九十元，合計被上訴人尚積欠二百零二萬五千八百
    九十元，緯山公司已將該債權轉讓與伊等情，依買賣及債權轉讓之法律關係，求
    為命被上訴人如數給付，及自起訴狀繕本送達翌日起至清償日止加計法定遲延利
    息之判決（上訴人於本院減縮利息之請求，見本院卷(二)七二頁）。
二、被上訴人則以：緯山公司所交付之雞籠設備有瑕疵，致經常發現齒輪脫軌、毛刷
    夾破蛋、雞蛋遭擠破、落蛋或無法運作、拖蛋等情形，曾委由蔡文良修繕，共支
    出修繕費六十八萬元，伊自得請求減少價金。又因集蛋機之性能不良，雞蛋時有
    被擠破或落蛋情形，致有部分雞蛋遭污染，影響蛋價，每箱被減價一百元，每日
    十五箱即損失一千五百元，雞籠設備不良使雞蛋不潔，每台斤雞蛋價格較一般減
    少０‧五元，每日產量四千二百台斤，損失二千一百元，每月以三十日計，一年
    損失即達七十五萬六千元，再由於機器時生故障，伊需每日僱用一人現場巡視，
    以防損失擴大，每日工資八百元，一年工資損失即達二十八萬八千元，應由上訴
    人負擔上開損害，以此損害金額與上訴人之請求相抵銷。又緯山公司負責人乙○
    ○與被上訴人會帳後折價為六百八十六萬元，已於八十五年十二月間全部付清價
    款等語，資為抗辯。
三、上訴人主張被上訴人以七百十九萬五千四百元向緯山公司購買三六八呎雞籠設備
    ，業據提出買賣合約書為證（見原審卷七、八、八七、一三八至一四一頁），且
    被上訴人對該買賣合約書之真正不爭執，自堪信為真實。又上訴人主張被上訴人
    另以八十六萬一千一百元，向緯山公司增購五六呎雞籠設備，惟為被上訴人所否
    認。查，被上訴人於原審具狀表示「‧．惟當時施工因受地形設備再增加設備‧
    ‧‧」（見原審卷三二頁），並於原審言詞辯論時供稱：「追加的部分（按指增
    購部分）是八十五年十月份完成的」（見原審卷四四頁），於本院具狀陳述「‧
    ‧原約定之雞籠長度為三六八公尺（因係呎之誤），實際施工長度四百二十四公
    尺‧‧‧」（見本院卷五三頁），且買賣合約書所載為「四排乘四層長三六八呎
    」，買賣價金為七百十九萬五千四百元（見原審卷七頁），而非「四排乘四層長
    四二四呎」，足認被上訴人於訂立買賣契約時原購買「四層乘四排三六八呎」自
    動蛋雞籠設備一棟後，嗣再增購「四層乘四排五十六呎」自動蛋雞籠設備一棟甚
    明。
四、上訴人主張增購之五六呎雞籠設備價金為八十六萬一千一百元，惟為被上訴人所
    否認，因增購之五六呎雞籠設備並無報價單，此據兩造供明在卷（見本院卷(二)七
    一頁）。雖上訴人提出請款單、貨價表為證（見原審卷十、十一頁），惟均未經
    被上訴人簽章同意，亦無被上訴人同意以該項價金購買之記載，自難認被上訴人
    係以八十六萬一千一百元購買五六呎雞籠設備。因被上訴人確有增加購買五六呎
    雞籠設備，其價金自應多於七百十九萬五千四百元（即三六八呎雞籠設備之價金
    ），依上訴人所主張開具之統一發票金額為七百二十九萬六千零六元，此有上訴
    人製作之欠款明細表在卷足憑（見原審卷六八頁之一），並有統一發票附卷可證
    （見本院卷(二)二九至三十頁，該統一發票總金額為七百六十六萬零八千零七元，
    係含百分之五之營業稅三十六萬四千八百元），該項統一發票所開立之金額扣除
    營業稅後之七百二十九萬六千零六元（扣除後多出一元，應以上訴主張為據），
    應可認係被上訴人向緯山公司購買三六八呎及五六呎雞籠設備之全部價金。亦即
    被上訴人購買之合計四二四呎雞籠設備價金為七百二十九萬六千零六元。而上訴
    人出賣予訴外人陳永順之同部機器長度為三三六呎，可養四萬零三百二十隻雞，
    價金為五百三十萬元，實際購買價金為五百十八萬元，此有買賣合約書、比較表
    在卷可憑（見原審卷五七、六八頁），並據證人陳永順所供明（見原審卷一五五
    頁），被上訴人所購買之四二四呎雞籠設備，僅增長八十八呎而已，以陳永順所
    買價格而論，買賣合約書之買賣價金五百三十萬元計算，每呎之單價亦不過一萬
    五千七百七十三點八元，以此計算被上訴人所購買之四百二十四呎，其計算之金
    額亦不超過前述買賣價金。再以陳永順買賣合約書所載五百三十萬元所購買之雞
    籠設備可養四萬零三百二十隻雞之數量，以此換算被上訴人所購買之雞籠設備可
    養五萬零八百八十隻雞數量，其買賣價金亦不超過前述金額。由上所述，益證被
    上訴人購買之合計四二四呎雞籠設備價金為七百二十九萬六千零六元為可採。則
    上訴人主張增購五六呎之價金為十萬零六百零六元，逾此部分金額，並無證據證
    明，應非可取。雖該項買賣價金依前開長度及養雞數量換算均高於上訴人賣與陳
    永順之雞籠設備，惟買賣契約係兩造合意所訂立，其買賣價金自應對買賣雙方生
    效，自不得以其他買賣契約，否定已簽訂買賣契約之價金約定，是被上訴人以此
    主張買賣價金過高，其餘增加部分屬原買賣契約雞籠設備購買之部分云云，與事
    證不符，不足採信。
五、本件上訴人主張被上訴人向緯山公司購買系爭雞籠設備及維修增購設備之費用，
    除前述雞籠設備價金外，另有：(1)加值營業稅為三十六萬四千八百元。(2)維修費
    及增加輸送總帶費四十六萬四千五百九十元（其中之三十九萬五千六百元，係增
    加總帶買賣價金，其餘為維修費用）等語，上訴人並提出積欠款明細表（見本院
    卷(二)二二頁），惟被上訴人爭執該費用，玆分項敘述如后：
  (一)按營業稅之納稅義務人為銷售貨物或勞務之營業人，營業稅法第二條第一款定有
    明文，又依卷附兩造所不爭之系爭買賣合約書（見原審卷七頁）總價欄、備註欄
    既分別記載「未含稅」；交貨期間地點方式：５、稅金欄又記載：「未含」等字
    樣。按營業稅法既規定出賣人為營業稅之納稅義務人，且被上訴人與緯山公司所
    訂立之買賣合約書約定買賣價金未含稅，而上訴人又未舉證證明由被上訴人負擔
    加值營業稅之約定，則上訴人主張加值營業稅應由被上訴人負擔，已不足採信。
    再據證人陳永順供證：被上訴人向其陳稱緯山公司應允給被上訴人省百分之五之
    營業稅等語（見原審卷一五六頁）。參以訴外人陳永順向緯山公司所購買之長度
    為三三六呎雞籠設備，買賣合約書記載價款五百三十萬元，實際價款為五百十八
    萬元，嗣因陳永順認該產品設計不良，要求緯山公司更換較精良之第二代機器，
    價格未變，緯山公司再將原設備轉售與被上訴人之事實，此據證人陳永順證述綦
    詳（見原審卷五十頁），並有被上訴人提出緯山公司與陳永順簽訂之買賣合約書
    影本可憑（見原審卷三八頁），及前述被上訴人所購買之雞籠與陳永順所購買之
    雞籠設備加以比較，被上訴人所購買之雞籠設備價金高於陳永順所購買之價金等
    情，益足認該加值營業稅由緯山公司負擔無訛。本件被上訴人抗辯買賣價金中不
    含營業稅，應由緯山公司負擔買賣之營業稅三十六萬四千八百元乙節，應屬可取
    。
  (二)維修費及增加輸送總帶費四十六萬四千五百九十元（其中之三十九萬五千六百元
    ，係增加總帶買賣價金，其餘為維修費用）部分，查，上訴人主張增加輸送總帶
    一百四十四呎，及主機一台共三十九萬五千六百元部分，已據上訴人提出發貨傳
    票為證（見原審卷一七頁），被上訴人亦不否認增長至二百十四呎（原為七十呎
    ，見本院卷(二)七二頁），而三六八呎雞籠設備，其輸送帶僅七十呎，價金為二十
    四萬五千元（見原審卷八七頁），則增長一百四十四呎，其費用為三十九萬五千
    六百元，應屬可取，被上訴人辯稱該部分係上訴人所贈送，惟為上訴人所否認，
    自難採取。次查，雞籠設備於八十五年十月間全部完成交付，保固期間一年，此
    為兩造所不爭執（見原審卷四四頁），卷附之明細表（見本院卷(二)二二頁），其
    中集蛋雞維修費三千二百元、集蛋機檢修濾料管修費二千元、集蛋雞、電扇查修
    費三千二百元、集蛋雞損壞、電扇馬達按裝等費四千八百元、送料系統整修費二
    千七百元、送料不動查修、集蛋雞落蛋查修費二千三百元，其維修期間在八十六
    年八月、九間，均係在八十六年十月以前（八十五年十月間交付，保固期間一年
    ）之保固期內所為維修，且出差報告傳票亦載明維修係保固（見原審卷十九至二
    一頁），而保固期間，買受人不需支付維修費用，亦據證人即緯山公司原經理鄭
    朝宗供證明確（見原審卷一三０、一三一頁），被上訴人自不需負擔上開費用。
    至飼料桶補差額三萬一千二百元、上訴人所提出之發貨傳票，並無被上訴人簽收
    之字據（見原審卷十五頁），難認上訴人可請求該項數額，又濾心一千二百元、
    電子開關、電眼八千六百四十元、省電燈泡九千七百五十元，均係在系爭雞籠設
    備完成以前，應係該雞籠設備之部分，自不能再向被上訴人請求。
  (三)由上所述，緯山公司得向被上訴人請求之金額為七百六十九萬一千六百零六元（
    0000000＋395600＝0000000）。
六、被上訴人主張伊與緯山公司負責人乙○○已就系爭雞籠設備貨款，折價為六百八
    十六萬元後，全部付清云云。惟為緯山公司法定代理人乙○○所否認（見本院卷
    (二)二十頁，按上訴人法定代理人乙○○亦為緯山公司法定代理人）。查，證人鄭
    朝宗證稱：緯山公司負責人乙○○與被上訴人結帳時在場，有提到價錢較貴，機
    器有瑕疵，並討價還價，當時被上訴人說這樣支付即結清，緯山公司負責人未表
    示等語（見原審卷一三一頁），緯山公司法定代理人當場僅未表示意見，尚難認
    已經同意折價為六百八十六萬元。至於八十五年十二月十九日緯山公司負責人乙
    ○○與被上訴人結帳時，被上訴人所簽發支票金額分別為一百三十六萬元及五十
    萬元（見原審卷三九頁之後），被上訴人以收取款項有六萬元之零數，而主張係
    結清貨款之證明云云，惟所簽發之支票係一百三十六萬元，有六萬元為零數，其
    原因尚有多種，或係先給付部分數額，或係就零數部分先結算，顯不能為系爭雞
    籠設備貨款已結清之證明。另緯山公司於八十五年十月交付後，至八十六年十二
    月始將債權轉讓與上訴人，亦不能為被上訴人已付清系爭雞籠設備尾款之證據。
    是被上訴人上開所辯，不足採取。
七、被上訴人抗辯緯山公司所交付之系爭雞籠設備有瑕疵，致經常發現齒輪脫軌、毛
    刷夾破蛋、雞蛋遭擠破、落蛋或無法運作、拖蛋，並委由蔡文良修繕，支出修繕
    費六十八萬元等語。查，緯山公司出售系爭雞籠設備一年之保固期間內，自八十
    六年一月至同年九月二十三日止維修紀錄達二十九次（見外放之出差報告傳票）
    ，並有照片二十張在卷可憑（見原審卷一二一至一二五頁），且據證人鄭朝宗、
    蔡文良證述明確在卷（見原審卷六０至六一頁、一三０、一三一頁）。上訴人自
    認系爭雞籠設備有瑕疵（見原審卷四四頁），而該項瑕疵，經委由蔡文良修繕，
    支出修繕費六十八萬元，此據證人蔡文良證述屬實（見原審卷六十頁），並有估
    價單在卷可稽（見原審卷五六頁），被上訴人辯稱因系爭雞籠設備瑕疵，支出修
    繕費六十八萬元，應足採信。按物之出賣人，對於買受人應擔保其物依第三百七
    十三條之規定危險移轉於買受人時，無滅失或減少其價值之瑕疵，亦無滅失或減
    少其通常效用，或契約預定效用之瑕疵；買賣因物有瑕疵，而出賣人依前五條規
    定應負擔保之責者，買受人得解除其契約，或請求減少其價金，民法第三百五十
    四條第一項、第三百五十九條分別定有明文。緯山公司出賣予被上訴人之系爭雞
    籠設備既有瑕疵，自應由緯山公司負擔保之責，則被上訴人依民法第三百五十四
    條、第三百五十九條之規定，請求減少價金，於法有據。就被上訴人請求減少之
    價金六十八萬元核無不合，其餘減少價金部分，被上訴人並未舉證其瑕疵之損害
    已達該項數額，則就其餘部分亦請求減少價金，尚屬無據。
八、上訴人主張被上訴人遲至八十七年四月間始主張系爭雞籠設備有瑕疵，其減少價
    金權顯逾六個月之除斥期間，不得請求云云。惟查，民法第三百六十五條第一項
    之價金減少之行使，僅須當事人以意思表示為之，並不須任何方式，亦不須以起
    訴之方式行使為必要，本件被上訴人已於八十五年十二月十九日與緯山公司負責
    人就系爭雞籠設備減少價金討價還價，此據鄭朝宗供明在卷（見原審卷一三一頁
    ），被上訴人顯已於八十五年十二月十九日已主張減少價金，距緯山公司於八十
    五年十月間交貨完成時，顯未超過民法第三百六十五條規定之六個月除斥期間，
    是上訴人以此為抗辯，尚不足取。又被上訴人主張上訴人不得請求按裝工資三十
    萬八千元云云，惟被上訴人所簽訂之買賣契約書買賣價金係含按裝工資，而將按
    裝工資計算在買賣價金內，並無不合，被上訴人主張該按裝工資應予扣除云云，
    亦不足取。
九、按當事人主張有利於己之事實者，就其事實有舉證責任，民事訴訟法第二百七十
    七條定有明文，則主張抵銷之當事人就其主張抵銷之債權及數額確實存在之事實
    自負有舉證責任。次按買受人得向出賣人請求不履行之損害賠償者，以買賣之物
    缺少出賣人所保證之品質，或出賣人故意不告知物之瑕疵之情形為限，若出賣人
    就標的物之品質未有特別之保證時，或非出賣人故意不告知物之瑕疵，縱有瑕疵
    ，買受人亦僅得解除契約或請求減少價金，而不得請求損害賠償，此觀之民法第
    三百五十九條、第三百六十條之規定自明。本件被上訴人另以伊對緯山公司有損
    害賠償債權得主張抵銷相抗辯，依法自應就對緯山公司有前開債權存在負舉證責
    任，而損害賠償之債，以有損害之發生及有責任原因之事實，並二者之間有相當
    因果關係為其成立要件。被上訴人固主張所飼養之雞隻數為五萬零八百八十隻，
    依一般之蛋雞每日生蛋率約為八成，每日即可生產四千二百台斤，每箱可裝二十
    台斤蛋，四千二百台斤可裝二百十箱，因集蛋機之性能不良，雞蛋時有被擠破或
    落蛋情形，致有部分雞蛋遭污染，影響蛋價，每箱被減價一百元，每日十五箱即
    損失一千五百元，另由於上開設備操作不良，使雞蛋不潔，每台斤雞蛋價格較一
    般減少０‧五元，每日產量四千二百台斤，損失二千一百元，每月以三十日計，
    一年損失即達七十五萬六千元，再由於機器時生故障，被上訴人需每日僱用一人
    現場巡視，以防損失擴大，每日工資八百元，一年工資損失即達二十八萬八千元
    ，以上損害被上訴人均主張抵銷云云，惟並未舉證證明被上訴人所受損害，及其
    損失與上訴人之行為有因果關係，則其主張有損害賠償債權可供抵銷，即屬無據
    。
十、被上訴人已給付價金計六百八十六萬元，為上訴人所不爭執，且上訴人所出具之
    已收帳款明細表在卷可證（見原審卷十一頁）。而被上訴人積欠緯山公司之貨款
    為七百六十九萬一千六百零六元，被上訴人可減少價金六十八萬元，被上訴人尚
    應給付緯山公司十五萬一千六百零六元，而緯山公司已將該債權與上訴人，並已
    通知被上訴人，有存證信函附卷可憑（見原審卷六六、六七頁），則上訴人請求
    被上訴人給付十五萬一千六百零六元及自起訴狀繕本送達翌日即八十七年三月二
    十五日起至清償日止（民法第二百三十三條第一項規定：遲延之債務，以支付金
    錢為標的者，債權人得請求依法定利率計算之遲延利息），按年息百分之五計算
    之法定遲延利息，為有理由，應予准許。逾此部分之請求，為無理由。原審駁回
    上訴人十五萬一千六百零六元本息部分，即有未合，上訴論旨，指摘原判決該部
    分不當，為有理由，自應就該部分廢棄。原審駁回上訴人超過十五萬一千六百零
    六元本息部分，及該部分假執行之聲請，核屬有據，上訴意旨，仍執前詞，指摘
    原判決該部分不當，為無理由，應予駁回。另上訴人勝訴部分，因未逾一百萬元
    ，依法不得上訴第三審，於本判決宣示時即告確定，自無宣告假執行或免為假執
    行之必要，原審駁回該部分假執行之聲請，理由雖不同，惟結果相同，應無不合
    。兩造其餘攻擊防禦方法，於判決結果並無影響，茲不一一論列，併此敘明。
據上論結：本件上訴為一部有理由，一部無理由，依民事訴訟法第四百五十條、第四
百四十九條第一項、第七十九條但書，判決如主文。
中      華      民      國    九十    年      六      月      五      日
~B1民事第六庭審判長法  官  吳火川
~B2                法  官  吳惠郁
~B3                法  官  饒鴻鵬
右為正本係照原本作成。
上訴人得上訴。
被上訴人不得上訴。
如對本判決上訴，須於收受判決送達後二十日內向本院提出上訴書狀，其未表明上訴
理由者，應於提出上訴後二十日內向本院提出上訴理由書（須按他造人數附具繕本）
，並繳納送達用雙掛號郵票拾份（每份參拾肆元）。
上訴時應提出委任律師或具有律師資格之人之委任狀；委任有律師資格者，另應附具
律師及格證書及釋明委任人與受任人有民事訴訟法第四百六十六條之一第一項但書或
第二項（詳附註）所定關係之釋明文書影本。
~B                書記官  陳三軫
中      華      民      國     九十      年      六       月     六     日
附註：
民事訴訟法第四百六十六條之一（第一項、第二項）
對於第二審判決上訴，上訴人應委任律師為訴訟代理人。但上訴人或其法定代理人具
有律師資格者，不在此限。
上訴人之配偶、三親等內之血親、二親等內之姻親，或上訴人為法人、中央或地方機
關時，其所屬專任人員具有律師資格並經法院認為適當者，亦得為第三審訴訟代理人
。
                                                                        Ｈ


司法院資訊處製作；財團法人民間司法改革基金會備份。
